臺灣臺南地方法院刑事判決
111年度金訴字第220號
公  訴  人  臺灣臺南地方檢察署檢察官
被      告  盧明俊



上列被告因詐欺等案件，經檢察官提起公訴（111年度偵字第236
6號），本院判決如下：
    主  文
盧明俊犯如附表所示之罪，各處如附表所示之刑，應執行有期徒
刑壹年捌月；未扣案之犯罪所得新臺幣參仟元沒收，如全部或一
部不能沒收或不宜執行沒收時，追徵其價額。
    事實及理由
壹、程序部分：
    本件係經被告盧明俊於準備程序為有罪之表示，而經本院裁
    定以簡式審判程序加以審理，依刑事訴訟法第273條之2、第
    159條第2項之規定，不適用傳聞法則有關限制證據能力之相
    關規定。
貳、實體部份：
一、本件犯罪事實及證據，除就附件起訴書均更正如下，以及證
    據部分補充「被告於審理中之自白」外，其餘均引用起訴書
    之記載：
　㈠起訴書之附表一編號3、附表二編號5所載之帳號號碼均更正
    為「000-00000000000000」。
　㈡起訴書之附表二編號5 、6所載之地點均更正為「臺南市○市
    區○○街000號」。
　㈢起訴書之附表二編號2、3、4所載之各次提領款項，各扣除新
    臺幣（下同）5元。
二、論罪科刑部分：
  ㈠按加重詐欺罪係侵害個人財產法益之犯罪，其罪數計算，以
    被害人數、被害次數之多寡，決定其犯罪之罪數；次按想像
    競合犯之處斷刑，本質上係「刑之合併」，其所謂從一重處
    斷，乃將想像競合犯組成之評價上數罪，合併為科刑一罪，
    其所對應之刑罰，亦合併其評價上數罪之數法定刑，而為一
    個處斷刑。易言之，想像競合犯侵害數法益者皆成立犯罪，
    論罪時必須輕、重罪併舉論述，同時宣告所犯各罪名，包括
    各罪有無加重、減免其刑之情形，亦應說明論列，量刑時併
    衡酌輕罪部分量刑事由，評價始為充足，然後依刑法第55條
    前段規定「從一重處斷」，非謂對於其餘各罪可置而不論，
    因此，法院決定處斷刑時，雖以其中最重罪名之法定刑，做
    為裁量之準據，惟於裁量其輕重時，仍應將輕罪合併評價在
    內（最高法院108年度台上字第4405、4408號判決意旨參照
    ）。
　㈡核被告就附表之各自所為，均犯刑法第339條之4第1項第2款
    之三人以上犯詐欺取財罪及洗錢防治法第2條第2款、第14條
    第1項之洗錢罪。被告與「萱萱」、「阿順」及其所屬之詐
    騙集團成員間就上開犯行，有犯意之聯絡及行為之分擔，為
    共同正犯。
　㈢被告就所犯洗錢防治法第2條第2款、第14條第1項之洗錢罪，
    於偵查及審理中均為自白，依洗錢防制法第16條第2項規定
    減輕其刑；被告係各本於同一犯罪決意及計畫而各進行附表
    所示之各次犯行，犯罪目的各自單一而各自具有局部同一性
    ，均屬一行為觸犯數罪名之想像競合犯，應依刑法第55條前
    段之規定，各均從重論以三人以上共同犯詐欺取財罪。被告
    上開所為，犯意各別、行為互異，應分論併罰。
　㈣爰審酌被告擔任受指示提取詐騙款項轉交詐騙集團之任務，
    使詐欺集團坐領不法利益，並因而製造金流斷點，掩飾、隱
    匿詐欺犯罪所得之本質及去向，造成起訴書附表一所示之告
    訴人翁志勇、沈艾婷、曾瀞慧及被害人廖琼珠、李憶妮受到
    財產損害，並助長詐騙歪風、影響社會正常交易往來之互信
    基礎及增加追緝犯罪之困難，然念及被告尚知坦承犯行認錯
    ，未無端耗費司法資源，犯後態度尚非惡劣，並考量告訴人
    、被害人受詐騙之金額，再斟酌被告於本件犯行中，係擔任
    受其他詐騙集團核心成員指揮取款再予轉交之角色，並非詐
    騙集團居於核心決策地位之首腦或核心人物，復兼衡被告自
    述係國中畢業、無子女、入監前從事殯葬業員工及白牌計程
    車司機而須扶養85歲之奶奶、66歲之父親之智識程度及家庭
    生活經濟狀況等一切情狀，分別量處如附表所示之刑，並定
    其應執行刑。
  ㈤沒收部分：
　⑴共同犯罪行為人彼此間之組織分工及不法所得均未必相同，
    犯罪所得之分配亦可能懸殊相異，其分配較少甚或未受分配
    之人，如仍應就全部犯罪所得負連帶沒收之責，超過其個人
    所得之剝奪，無異代替其他犯罪參與者承擔刑罰，顯失公平
    ，是共犯連帶沒收與罪刑相當原則間實齟齬有悖，故就共同
    正犯間犯罪所得之沒收，應就各人分得之數為之，亦即沒收
    或追徵應就各人所實際分得者為之（最高法院104年第13次
    及第14次刑庭會議決議㈠意旨參照）；又洗錢防制法第18條
    規定：「（第1項）犯第14條之罪，其所移轉、變更、掩飾
    、隱匿、收受、取得、持有、使用之財物或財產上利益，沒
    收之；犯第15條之罪，其所收受、持有、使用之財物或財產
    上利益，亦同。（第2項）以集團性或常習性方式犯第14條
    或第15條之罪，有事實足以證明行為人所得支配之前項規定
    以外之財物或財產上利益，係取自其他違法行為所得者，沒
    收之」，係對洗錢之標的之財物或財產上利益所為之沒收規
    定（立法理由參照），惟該規定並未明文「不問屬於犯罪行
    為人與否均沒收」，仍應以屬於被告所有者為限，始予沒收
    。被告實行本件犯行而獲得之報酬及車馬費共計3千元，係
    未扣案之犯罪所得，依刑法第38條之1第1項前段、第3項規
    定宣告沒收，如全部或一部不能沒收或不宜執行沒收，追徵
    其價額。
　⑵起訴書附表所指之詐騙款項，被告並未管領所有，而上開取
    得之報酬，亦非洗錢防制法第14條之洗錢標的之財物或財產
    上利益，故無同法第18條第1項規定之適用，附此敘明。
據上論斷，應依刑事訴訟法第273條之1第1項、第299條第1項前
段、第310之2、第454條第2項，洗錢防治法第2條第2款、第14條
第1項、第16條第2項，刑法第11條前段、第28條、第339條之4第
1項第2款、第55條、第51條第5款、第38條之1第1項前段、第3項
，刑法施行法第1條之1第1項，判決如主文。
本案經檢察官檢察官洪欣昇到庭執行職務。
中　　華　　民　　國　　111 　年　　6 　　月　　29　　日
                  刑事第十三庭  法　官  陳威龍
以上正本證明與原本無異。
如不服本判決應於收受本判決後20日內向本院提出上訴書狀，並
應敘述具體理由。其未敘述上訴理由者，應於上訴期間屆滿後20
日內向本院補提理由書狀（均須按他造當事人之人數附繕本）「
切勿逕送上級法院」。 
　　　　　　　　　　　　　　　　書記官  楊琄琄
中　　華　　民　　國　　111 　年　　6 　　月　　30　　日
附錄論罪科刑法條：
洗錢防制法第14條第1項：
有第二條各款所列洗錢行為者，處7年以下有期徒刑，併科新臺
幣5百萬元以下罰金。
刑法第339條之4第1項第2款：
犯第339條詐欺罪而有下列情形之一者，處1年以上7年以下有期
徒刑，得併科1百萬元以下罰金：
二、三人以上共同犯之。　　

附表：
起訴書附表一所示犯罪 所犯罪名及刑責 編號1 盧明俊三人以上共同犯詐欺取財罪，處有期徒刑壹年壹月。 編號2 盧明俊三人以上共同犯詐欺取財罪，處有期徒刑壹年壹月。 編號3 盧明俊三人以上共同犯詐欺取財罪，處有期徒刑壹年參月。 編號4 盧明俊三人以上共同犯詐欺取財罪，處有期徒刑壹年參月。 編號5 盧明俊三人以上共同犯詐欺取財罪，處有期徒刑壹年壹月。 
【附件】
臺灣臺南地方檢察署檢察官起訴書
                                     111年度偵字第2366號
　　被　　　告　盧明俊　男　29歲（民國00年0月00日生）
　　　　　　　　　　　　住彰化縣○○市○○里0鄰○○路000
　　　　　　　　　　　　　號4樓之1
　　　　　　　　　　　　國民身分證統一編號：Z000000000號
                        （現於法務部○○○○○○○執行中
                         ）
上列被告因詐欺等案件，已經偵查終結，認應該提起公訴，茲將
犯罪事實及證據並所犯法條分敘如下：
　　　　　　犯罪事實
一、盧明俊於民國110年4月間起，加入真實姓名年籍不詳、暱稱
    「萱萱」、「阿順」等人所屬詐欺集團，擔任領款車手，並
    約定每日薪資新臺幣(下同)2000元（盧明俊所涉參與犯罪組
    織部分，另經臺灣臺中地方法院以110年度金訴字第750號判
    決確定）。嗣盧明俊與「萱萱」、「阿順」及其等所屬詐欺
    集團成員間共同意圖為自己不法之所有，基於3人以上共同
    犯詐欺取財、洗錢之犯意聯絡，由該詐欺集團之不詳成員於
    附表一所示時間、方式詐欺附表一所示之被害人，致附表一
    所示之被害人陷於錯誤而匯款如附表一所示之款項至附表一
    所示人頭帳戶中。盧明俊再依「萱萱」、「阿順」指示提領
    款項，並於提領款項之前某時，先至臺南市臺南火車站置物
    櫃拿取金融卡，並透過通訊軟體得知金融卡密碼後，於附表
    二所示時間、地點，提領附表二所示之款項，再依「萱萱」
    、「阿順」之指示將當日所提領款項交給該詐欺集不詳成員
    ，並取得2000元之報酬（車馬費另計）。嗣經警循線查獲，
    始悉上情。
二、案經翁志勇、沈艾婷、曾瀞慧告訴暨臺南市政府警察局善化
    分局報告偵辦。
　　　　　　證據並所犯法條
一、證據清單及待證事實：
編號       證據清單         待證事實 1 被告盧明俊之自白 全部犯罪事實。 2 被害人廖琼珠、李憶妮、告訴人翁志勇、沈艾婷、曾瀞慧於警詢之指述、報案資料、匯款資訊 附表一所示被害人遭詐騙後，依指示匯款至附表一所示帳戶之事實。 3 附表一所示帳戶客戶基本資料、交易明細資料 附表一所示帳戶內之款項遭人提領之事實。 4 提領一覽表及提領款項之監視錄影畫面 被告持附表一所示人頭帳戶提款卡提領款項之畫面。 5 臺灣臺中地方法院110年度金訴字第750號判決、臺灣彰化地方法院110年度訴字第997號判決 被告因加入前揭詐欺集團擔任領款車手經判決有罪之事實。 
二、核被告所為係犯刑法第339條之4第1項第2款之三人以上共犯
    詐欺取財罪嫌、洗錢防制法第14條第1項之洗錢罪嫌。被告
    就本案犯行，與前開詐欺集團成員間有犯意聯絡及行為分擔
    ，請論以共同正犯。
三、依刑事訴訟法第251條第1項提起公訴。
　此　致
臺灣臺南地方法院
中　　華　　民　　國　 111　　年　　2 　　月　　21　　日
　　　　　　　　　            檢察官   吳 毓 靈
本件證明與原本無異
中　　華　　民　　國　 111　　年　　3 　　月　　2 　　日
                              書記官   吳 青 蓉
附錄本案所犯法條全文
中華民國刑法第339條之4
犯第 339 條詐欺罪而有下列情形之一者，處 1 年以上 7 年以
下有期徒刑，得併科 1 百萬元以下罰金：
一、冒用政府機關或公務員名義犯之。
二、三人以上共同犯之。
三、以廣播電視、電子通訊、網際網路或其他媒體等傳播工具，
    對公眾散布而犯之。
前項之未遂犯罰之。
洗錢防制法第14條
有第二條各款所列洗錢行為者，處 7 年以下有期徒刑，併科新
臺幣 5 百萬元以下罰金。
前項之未遂犯罰之。
前二項情形，不得科以超過其特定犯罪所定最重本刑之刑。　　　　　　　　　　　　　　　　　　

附表一：
編號     詐騙方式 詐騙金額 （新臺幣） 匯入帳戶 1 該詐欺集團不詳成員於同年7月13日17時許起，假冒電商業者客服人員、金融機構人員陸續撥打電話予廖琼珠，佯稱其網路購物發生錯誤，誤設定為連續扣款，需依指示操作始得解除錯誤設定等語，致廖琼珠陷於錯誤，依指示操作。 ①4萬9987元 ②3萬9015元  張慧婷所有帳號為700–00000000000000號中華郵政股份有限公司帳戶   2 該詐欺集團不詳成員於同年7月13日17時32分許起，假冒電商業者客服人員、金融機構人員陸續撥打電話予翁志勇，佯稱其網路購物發生錯誤，若不依指示處理，帳戶將遭凍結半年等語，致翁志勇陷於錯誤，依指示操作。 ①6萬元 ②3萬元 ①張慧婷所有帳號為700–00000000000000號中華郵政股份有限公司帳戶 ②陳建宏所有帳號為808–000000000000號玉山商業銀行帳戶    3 該詐欺集團不詳成員於同年7月13日18時50分許起，假冒電商業者客服人員、金融機構人員陸續撥打電話予沈艾婷，佯稱其信用卡遭盜刷，需依指示操作始得解除等語，致沈艾婷陷於錯誤，依指示操作。 29萬136元 田書鳴所有帳號為700–00000000000000號中華郵政股份有限公司帳戶 4 該詐欺集團不詳成員於同年7月10日17時10分許起，假冒電商業者客服人員、金融機構人員陸續撥打電話予曾瀞慧，佯稱其信用卡誤遭工作人員使用，將遭請款，需依指示操作始得解除等語，致曾瀞慧陷於錯誤，依指示操作。 ①2萬21元 ②9977元 ③1萬6031元 ④2萬9999元 ⑤4萬9998元 ⑥4萬9998元 ⑦2萬9999元 ⑧4萬9998元 ⑨4萬4444元  吳婉禎所有帳號為700–00000000000000號中華郵政股份有限公司帳戶 5 該詐欺集團不詳成員於同年7月13日17時35分許起，假冒電商業者客服人員、金融機構人員陸續撥打電話予李憶妮，佯稱其網路購物發生錯誤，需依指示操作始得解除錯誤設定等語，致李憶妮陷於錯誤，依指示操作。 7萬9989元 陳建宏所有帳號為808–000000000000號玉山商業銀行帳戶 

附表二：
編號 提領時、地   提領金額        提領帳戶 1 110年7月13日18時44分許、18時45分許 臺南市○市區○○街000號 6萬元 5萬9000元 張慧婷所有帳號為700–00000000000000號中華郵政股份有限公司帳戶 2 110年7月13日18時51分許至18時57分許 臺南市○市區○○路000號、232之1號 2萬5元 2萬5元 2萬5元 2萬5元 2萬5元 9005元 陳建宏所有帳號為808–000000000000號玉山商業銀行帳戶 3 110年7月13日19時許、19時01分許 臺南市○市區○○路000○0號 2萬5元 9005元 張慧婷所有帳號為700–00000000000000號中華郵政股份有限公司帳戶 4 110年7月13日19時13分許、19時14分許 臺南市○市區○○路000號 2萬5元 1萬5元 陳建宏所有帳號為808–000000000000號玉山商業銀行帳戶 5 110年7月13日21時24分許至21時26分許 臺南市○市區○○路000號 6萬元 6萬元 3萬元 田書鳴所有帳號為700–00000000000000號中華郵政股份有限公司帳戶 6 110年7月14日0時01分許至0時08分許 臺南市○市區○○路000號 5萬6000元 6萬元 3萬4000元 吳婉禎所有帳號為700–00000000000000號中華郵政股份有限公司帳戶